臺灣高等法院臺中分院刑事判決　　　　94年度上訴字第1367號
上　訴　人　臺灣彰化地方法院檢察署檢察官
被　　　告　丙○○
上列上訴人因被告偽造文書案件，不服臺灣彰化地方法院94年度
訴字第607號，中華民國94年5月31日第一審判決（起訴案號：臺
灣彰化地方法院檢察署94年度偵字第178號），提起上訴，本院
判決如下：
    主  文
原判決撤銷。
丙○○共同行使偽造私文書，足以生損害於公眾及他人，處有期
徒刑肆月，如易科罰金，以佰元折算壹日。偽造之「華濟醫院
」、「甲○○印」、「神經內科21001乙○○」印章各壹枚，以
及於偽造之「雇主申請聘僱家庭外籍監護工專用診斷證明書」上
偽造之「華濟醫院」大印印文壹枚、「甲○○印」印文壹枚、「
神經內科21001乙○○」印文壹拾伍枚，於偽造之「巴氏量表」
正背頁上偽造之「華濟醫院」大印印文貳枚、「甲○○印」印文
壹枚、「神經內科21001乙○○」印文壹拾柒枚，均沒收。
    事  實
一、丙○○於民國（下同）91年初受柯慶南（另為緩起訴處分）
    之委託，以其母柯薛碧霞為受監護人，代辦申請外籍監護工
    ，其等明知受監護照顧之柯薛碧霞不符合行政院勞工委員會
    職業訓練局（下稱職訓局）所公告之特定身心障礙項目，亦
    未罹患「特定病症」項目之一，不具申請外籍監護工之資格
    ，竟於91年1月間某日，與真實姓名年籍均不詳自稱「葉冠
    霖」之成年男子，共同基於偽造診斷證明書及所附巴氏量表
    等私文書並持以行使之犯意聯絡，先由丙○○向柯慶南收取
    新臺幣（下同）1萬元、身分證影本、健保卡等資料後轉交
    予自稱「葉冠霖」者，再由自稱「葉冠霖」者從不詳處所取
    得由不詳人士以不詳方法刻製之「華濟醫院」、「甲○○印
    」及「神經內科21001乙○○」等印章各1枚（均未據扣案）
    ，並分別蓋用於空白之「雇主聲請聘僱家庭外籍監護工專用
    診斷證明書」（下稱診斷證明書）及所附「巴氏量表」上之
    開立醫院、許可設立字號、病名、醫師囑言、住院情形、
    院長、科主任及診治醫師、巴氏量表評分內容等蓋章欄上，
    共計偽造「華濟醫院」大印印文3枚、「甲○○印」印文2枚
    、「神經內科21001乙○○」印文32枚，並填寫不實之病名
    為「小腦萎縮」，不實之醫師囑言為「病人因患上述疾病，
    須仰賴他人長期照料其日常生活」及不實內容之巴氏量表項
    目評分等，而偽造上開柯薛碧霞之診斷證明書及所附巴氏量
    表之私文書1份。丙○○於取得上開診斷證明書及巴氏量表
    後，旋利用不知情之同事以柯慶南名義填載「雇主聘僱外籍
    勞工申請表」，且檢附上開偽造之診斷證明書、巴氏量表，
    向職訓局提出行使而為外籍監護工之申請，足以生損害於華
    濟醫院、院長甲○○、醫師乙○○等核發診斷證明書之正確
    性及社會公信性，以及職訓局對核准外籍勞工管理業務之正
    確性。嗣經職訓局受理申請後，向華濟醫院查詢結果，發現
    上開診斷證明書係偽造，始發現上情。
二、案經行政院勞工委員會函請法務部調查局彰化縣調查站報告
    臺灣彰化地方法院檢察署檢察官偵查起訴。
    理  由
一、右揭犯罪事實，業據被告於原審準備程序及審理時坦承不諱
    ，核與共犯柯慶南於法務部調查局彰化縣調查站調查時及檢
    察官偵查中之供述相符，並經證人曾俞銘於法務部調查局彰
    化縣調查站證述明確，復有行政院勞工委員會93年1月19日
    勞職外字第0930200385A號函、職訓局92年10月17日職外字
    第0920052351號函影本、華濟醫院92年12月12日華（業）字
    第92121202號函影本、柯慶南雇主聘僱外籍勞工申請表影本
    、上開偽造之診斷證明書及所附巴氏量表影本等各1份附卷
    可稽，足證被告之自白與事實相符。本案事證明確，被告犯
    行堪以認定。被告於本院審理時雖聲請傳喚證人葉冠霖，惟
    查被告既不知葉冠霖之年籍住址等資料，且本件事證又已明
    確，核無傳喚必要，併予敘明。
二、查「雇主申請聘僱家庭外籍監護工專用診斷證明書」及其所
    附之「巴氏量表」，係經政府立案認可之醫療院所對於病患
    診斷結果及是否符合申請外籍監護工之標準，表示其判斷意
    見之文書，本件被偽造出具診斷證明書之華濟醫院屬私法人
    ，故上開診斷證明書及其所附巴氏量表，應屬刑法第210條
    之私文書。又被告提供受監護人柯薛碧霞之身分證影本、健
    保卡等資料，交由自稱「葉冠霖」者偽造上開診斷證明書及
    所附巴氏量表，進而持之向職訓局申請外籍監護工，足以生
    損害於華濟醫院、院長甲○○、醫師乙○○等核發診斷證明
    書之正確性及社會公信性，以及職訓局對核准外籍勞工管理
    業務之正確性甚明。故核被告所為，係犯刑法第216條、第
    210條之行使偽造私文書罪。被告提供資料予自稱「葉冠霖
    」者進而偽造上開印章及印文等行為，為上開偽造私文書之
    部分行為；又偽造私文書之低度行為，為行使偽造私文書之
    高度行為所吸收，均不另論罪。被告與自稱「葉冠霖」者就
    上開犯行有犯意聯絡及行為分擔，均為共同正犯。被告係使
    不知情之同事持上開偽造之診斷證明書及巴氏量表向職訓局
    提出行使，故被告應為行使偽造私文書罪之間接正犯。原審
    認被告犯罪事證明確，而予論罪科刑，固非無見，惟查被告
    前曾因偽造文書案件，經臺灣台中地方法院檢察署於93年3
    月31日以92年度偵字第20722號諭知緩起訴處分，現仍在緩
    起訴期間；另被告因違反貪污治罪條例案件，現仍在臺灣彰
    化地方法院檢察署偵查中，此有臺灣高等法院被告前案紀錄
    表在卷可稽，顯見被告並非僅單一個案犯罪，如不予執行刑
    罰，顯然不足以收儆惕之效，原審判決對被告為緩刑之宣告
    ，自有未洽，檢察官上訴據此指摘原審判決對被告宣告緩刑
    不當，為有理由，應由本院將原審判決予以撤銷改判。爰審
    酌被告犯罪之動機、目的尚屬單純，犯罪之手段亦屬平和，
    且受監護人柯薛碧霞確因老弱需待照護，只因未符合行政院
    勞工委員會所訂頒申請家庭外籍監護工之規定，被告於受託
    申請時，為減輕委託人負擔及營取微利，始出此策，其所為
    固為法所不容，惟念其情節非屬重惡及其犯後坦承犯行，態
    度尚稱良好等一切情狀，量處如主文第二項所示之刑，並諭
    知易科罰金之折算標準，以資懲儆。偽造之「華濟醫院」、
    「甲○○印」、「神經內科21001乙○○」印章各1枚，雖未
    據扣案，惟尚無證據證明業已滅失；又上開偽造之診斷證明
    書及所附巴氏量表上之偽造「華濟醫院」大印印文3枚、「
    甲○○印」印文2枚、「神經內科21001乙○○」印文32枚，
    均應依刑法第219條之規定宣告沒收之。至上開偽造之診斷
    證明書、巴氏量表，雖係供被告等犯罪所用之物，然業經被
    告等持之向職訓局申請外籍監護工而行使之，已非屬被告等
    所有，自無庸為沒收之諭知，附此敘明。
三、據上論斷，應依刑事訴訟法第369條第1項前段、第364條、
    第299條第1項前段，刑法第28條、第216條、第210條、第41
    條第1項前段、第219條，罰金罰鍰提高標準條例第2條，判
    決如主文。
本案經檢察官丁○○到庭執行職務。
中　　華　　民　　國　　94　　年　　8　　月　　16 　日
　　　　　　　 刑事第六庭  審判長法　官　李　文　雄
　　　　　　　　　　　　　　　　 法　官　邱　顯　祥
　　　　　　　 　 　　　　　　　 法　官　劉　連　星
上列正本證明與原本無異。
如不服本判決應於收受送達後十日內向本院提出上訴書狀，其未
敘述上訴之理由者並得於提起上訴後十日內向本院補提理由書（
均須按他造當事人之人數附繕本）。
                                 書記官　陳　秀　真
中　　華　　民　　國　　94　　年　　8 　　月　　17　　日
附錄：本案論罪科刑法條全文
刑法第216條
行使第210條至第215條之文書者，依偽造、變造文書或登載不實
事項或使登載不實事項之規定處斷。
刑法第210條
偽造、變造私文書，足以生損害於公眾或他人者，處五年以下有
期徒刑。
　　　　　　　　　　　　　　　　　　　　　　　　　　  Ｆ
